【裁判字號】    99,中簡上,463
【裁判日期】    990728
【裁判案由】    竊盜
【裁判全文】
臺灣臺中地方法院刑事判決           99年度中簡上字第463號
上  訴  人
即  被  告  甲○○
上列上訴人即被告因竊盜案件，不服本院99年度中簡字第894 號
中華民國99年3 月31日第一審簡易判決（聲請簡易判決處刑案號
：臺灣臺中地方法院檢察署99年度速偵字第1036號），提起上訴
，本院管轄之第二審合議庭判決如下：
    主  文
上訴駁回。
甲○○緩刑貳年。
    犯罪事實及理由
一、本案經本院審理結果，認原第一審簡易判決認事用法及量刑
    均無不當，應予維持，並引用如附件第一審簡易判決書（含
    臺灣臺中地方法院檢察署檢察官起訴書）記載之犯罪事實、
    證據、理由及應適用之法條。
二、上訴人即被告（下稱被告）具狀上訴意旨略以：本案案發原
    因係被告於民國99年2 月13日及99年3 月9 日分別在廣福路
    156 巷83之2 號旁、廣福路與中科路口旁，看到廢材1 批，
    由於廢材均棄置路旁隨手可取，被告誤以為是剩餘不要的零
    散廢材，拾起變賣，99年2 月13日僅售得價金約新臺幣（下
    同）930 元及1,080 元，99年3 月9 日行經臺中市○○區○
    ○路180 之40號（中清果菜市場）前，員警以為竊盜逕為逮
    捕。被告學識不高，不諳法律條文、訴訟流程，遂經地院簡
    易庭逕為拘役60日之判決，並無緩刑宣告。被告自小家中以
    務農為業，家境清苦，今年36歲，收入不穩定，尚須扶養高
    齡75歲的父親及分別就讀國小1 年級、2 年級之2 名在學子
    女，以前還可以打零工勉強求溫飽，無奈經濟不景氣，現在
    都沒有臨時工工作，家計僅賴被告微薄收入生活，被告雖有
    錯，但絕無竊盜之意圖且事後得知已然認錯，被告現為家中
    唯一經濟來源，以原判決處以拘役60日將致被告家庭生活陷
    入困頓，一家四口難求溫飽，兩名年僅國小1 年級、2 年級
    之子女，只能由高齡75歲的父親照顧，如以易科罰金，被告
    亦無力繳納，須向他人借貸，請准予分期繳納，以維持家計
    。綜上所述，懇請鈞院憐憫被告一家四口生活困苦，若拘役
    則家中高齡父親及年幼子女無人照顧，且期間無收入維持家
    計，請法官審酌被告之犯罪動機、目的均無惡性、憨厚老實
    、品行均良好，並無犯罪紀錄、犯罪所生損害非重大不可恕
    ，暨犯罪後已記取教訓不會再犯等情事，准予本案不起訴處
    分，退而言，亦請為緩起訴或減免其刑等語，及於本院審理
    中供述：請准予宣告緩刑等語。惟查：
（一）本案犯罪事實，業據證人林柏瑜於警詢中指稱：99年3 月
      9 日遭竊之鋼筋90條是義和營造工程股份有限公司所有，
      損失共約7 千元等語，及證人朱洪文於警詢中指稱：被告
      於99年2 月13日11時許及12時許兩次竊取後拿去變賣之鋼
      筋約120 條是義和營造工程有限公司所有，損失共約9 千
      元等語明確，且有臺中市警察局第五分局扣押筆錄暨扣押
      物品目錄表、證人林柏瑜出具之贓物認領保管單、查獲照
      片17幀附卷可稽，互核相符。觀諸上開照片顯示被告先後
      行竊之臺中市○○區○○路156 巷83之2 號、同市○○路
      與中科路口等處，均為正在施作營建工程之工地（見警卷
      所附照片圖1 至圖6 所示），而觀之被告於99年3 月9 日
      竊盜之鋼筋，亦屬外觀完好之物，並無任何扭曲變形致無
      法繼續使用之情形（見警卷所附照片圖8 至圖10所示），
      參以證人林柏瑜、朱洪文所證上揭遭竊之鋼筋分別有7千
      元、9 千元之財產價值等語，可知被告先後竊取之鋼筋，
      均為義和營造工程股份有限公司所有之財物，並非遭棄置
      之廢棄建材甚明，被告未經所有權人同意而擅自拿取，自
      該當於竊盜罪之客觀構成要件，其主觀上亦具有意圖為自
      己不法所有之犯意無疑。原審依據調查證據結果，認為被
      告涉犯竊盜犯行明確，其認事用法並無違誤。至被告上訴
      所執辯詞，要屬事後卸責之詞，不足採信。
（二）再者，刑罰之量定，係屬事實審法院得依職權自由裁量之
      事項，苟已斟酌刑法第57條各款所列情狀而未逾越法定刑
      度，不得遽指為違法；且在同一犯罪事實與情節，如別無
      其他加重或減輕之原因，下級審量定之刑，亦無過重或失
      輕之不當情形，則上級審法院對下級審法院之職權行使，
      原則上應予尊重（最高法院75年台上字第7033號判例及85
      年度台上字第2446號判決意旨參照）。查原審以被告罪證
      明確，就其所為3 次竊盜犯行，分別判處被告拘役20日、
      20日、30日，如易科罰金，以1 千元折算1 日，並定其應
      執行之刑為拘役60日，如易科罰金，以1 千元折算1 日。
      核其認事用法，俱無違法及不當之處，量刑亦屬妥適，揆
      諸上開實務見解意旨，自應予維持。
（三）綜上所述，被告所為本件上訴，並無理由，應予駁回。
三、末查，被告前於84年間，雖曾因故意犯罪受有期徒刑以上刑
    之宣告，惟於84年9 月20日易科罰金執行完畢免後，5 年以
    內未曾因故意犯罪受有期徒刑以上刑之宣告乙節，此有臺灣
    高等法院被告前案紀錄表1 份在卷可稽，顯見被告尚非惡性
    重大之徒，且被告未曾犯有竊盜、搶奪、詐欺等侵害他人財
    產法益之犯罪素行，足認本案應係其一時失慮，偶罹刑典所
    致，本院斟酌被告犯罪後已坦承犯行，並於本院審理中自行
    與被害人達成和解在案，有和解書1 紙附卷可稽（見本院卷
    第25頁），足見其深具悔意，經此罪刑宣告後，應知所警惕
    而無再犯之虞，綜合各情，因認上開所宣告之刑以暫不執行
    為適當，爰依刑法第74第1 項第2 款規定，宣告如主文第2
    項所示之緩刑期間，以惕勵自新。
據上論斷，應依刑事訴訟法第455 條之1 第1 項、第3 項、第36
8 條、第373 條，刑法第74條第1 項第2 款，判決如主文。
本件經檢察官張容姍到庭執行職務
中    華    民    國    99    年    7     月    28    日
                  刑事第十八庭  審判長法  官   高文崇
                                      法  官   張清洲
                                      法  官   胡芷瑜
以上正本證明與原本無異。
本件不得上訴。
                                      書記官   沈慧玲
中    華    民    國    99    年    7     月    28    日
附錄本件論罪科刑法條
刑法第320條（普通竊盜罪、竊佔罪）
意圖為自己或第三人不法之所有，而竊取他人之動產者，為竊盜
罪，處5 年以下有期徒刑、拘役或5 百元以下罰金。
意圖為自己或第三人不法之利益，而竊佔他人之不動產者，依前
項之規定處斷。
前二項之未遂犯罰之。

司法院資訊處製作；財團法人民間司法改革基金會備份。
